【裁判字號】    98,交聲,1828
【裁判日期】    980526
【裁判案由】    違反道路交通管理處罰條例聲明異議
【裁判全文】
臺灣臺北地方法院交通事件裁定        98年度交聲字第1828號
原處分機關  臺北市交通事件裁決所
聲明異議人
即受處分人  甲○○
上列受處分人因違反道路交通管理處罰條例案件，對於臺北市交
通事件裁決所民國98年5 月11日所為之處分（原處分案號：北市
裁罰字第裁22—A00000000 號），聲明異議，本院裁定如下：
        主  文
異議駁回。
        理  由
一、按汽車駕駛人，行經有燈光號誌管制之交岔路口闖紅燈者，
    處新臺幣（下同）1 千8 百元以上5 千4 百元以下罰鍰，道
    路交通管理處罰條例第53條第1 項定有明文。另汽車駕駛人
    駕駛汽車違反道路交通管理處罰條例第53條規定者，除應依
    該條所規定之罰鍰處罰外，並予記違規點數3 點，道路交通
    管理處罰條例第63條第1 項第3 款亦有明定。
二、本件受處分人即聲明異議人甲○○於民國98年4 月1 日上午
    7 時40分許，駕駛車號CX－8811號自用小客車，沿臺北市○
    ○○路北往南方向直行，行經臺北市○○○路、民生東路有
    燈光號誌管制之交岔路口，竟於燈光管制號誌為紅燈時為直
    行穿越路口，經警以科學儀器拍照採證，認為受處分人違反
    道路交通管理處罰條例第53條第1 項規定，逕行掣單舉發，
    嗣受處分人於到案日期前申訴，原處分機關函請舉發機關即
    臺北市政府警察局中山分局調查結果，仍認受處分人有上開
    違規行為，遂依道路交通管理處罰條例第53條第1 項、第63
    條第1 項第3 款（漏引第1 項第3 款）之規定，於98年5 月
    11日裁處罰鍰2 千7 百元，並記違規點數3 點。
三、受處分人就其於前揭時間駕駛車號CX－8811號自用小客車由
    中山北路北往南方向直行，於路口北往南方向燈光號誌管制
    為紅燈時，仍逕為直行通過中山北路、民生東路路口等事實
    ，固均坦承不諱，惟仍矢口否認有何違反道路交通管理處罰
    條例規定之行為，辯稱：伊係依循交警指揮手勢通過路口，
    但疏於注意燈號之變化，約距路口6 至7 公尺時，號誌轉為
    紅燈，但交警之手勢並未依照燈號之變化而改變，待伊通過
    路口，交警才將手舉起，依當時之車速與交警手勢之變化，
    伊無法及時煞車，又擔心遭後車追撞，始順勢通過路口，因
    交通路況之變化相當大，故伊確信應遵從交警之指揮通過路
    口，交警之疏忽卻要伊負違規罰款之責，伊心有不服，又從
    違規照片顯示，於伊車左後方之車輛係於紅燈後仍依交警之
    指揮通過交岔路口左轉，且橫向車流亦尚未開始行駛，由此
    證明交警之手勢與燈號之變化並非一致云云。經查：
  (一)受處分人於前揭時間駕駛車號CX－8811號自用小客車由中山
    北路北往南方向直行，於路口北往南方向燈光號誌管制為紅
    燈時，仍逕為直行通過中山北路、民生東路路口等事實，除
    據受處分人坦承不諱，亦有現場舉發照片2 幀在卷可稽，是
    受處分人行經有燈光號誌管制之交岔路口闖紅燈之事實，堪
    以認定。
  (二)至受處分人另辯稱：伊係依照交通員警手勢通過路口，係員
    警手勢與燈光號誌變化產生秒差，待伊通過路口後，方變換
    手勢，可由照片內其他車輛仍逕行通過路口為證云云。惟：
    1.細觀本件舉發照片顯示：(1)第一張舉發照片數據第二行右
      方「R015」時，立於人行穿越道上之交通員警已經向上舉
      起左手指揮棒，受處分人車輛之後車輪仍壓於停止線上、
      尚未進入交岔路口，待(2)第二張舉發照片數據第二行右方
      「R025」時，立於人行穿越道上之交通員警仍係向上舉起
      左手指揮棒，受處分人車輛後輪始穿過人行穿越道，進交
      岔路口，而受處分人後方並無任何車輛於停止線上停等等
      情，是可知：於舉發現場紅燈轉變1.5 秒後，交通員警指
      揮之手勢已經顯示為「停止前進」，受處分人車輛後輪始
      壓於停止線上、尚未進入路口，惟於1 秒後，交通員警之
      指揮手勢並未變動、仍為「停止前進」，而受處分人車輛
      已經逕行直行進入路口，故於受處分人車輛進入路口前，
      交通員警之指揮手勢明確顯示「禁止前進、停止」、並無
      任何時差、變換問題，而受處分人車輛仍逕行闖入，則受
      處分人辯稱：員警手勢誤差云云，顯不足採。
    2.且受處分人進入路口後，同一車道內並無其他車輛追隨其
      後、甚至並無車輛於停止線後停等，此有第二張舉發照片
      在卷可稽，故並無受處分人辯稱：為交通安全不得煞車、
      暫停於停止線前等情。
    3.另他人違規並非可以阻卻自己違規之事由，他人是否闖越
      紅燈業與受處分人本身行為之認定無涉，斷無「他人違法
      行為、自己相同行為即屬合法」之理。故舉發照片中其他
      車輛並未遵循交通員警手勢、仍逕行左轉通過路口，而有
      無違反道路交通管理處罰條例之行為，與受處分人車輛有
      無違反道路交通管理處罰條例之判定，無任何相關，附此
      敘明。
  (三)綜上所述，原處分機關依行為時之道路交通管理處罰條例第
    53條第1 項、第63條第1 項第3 款（漏引第1 項第3 款）之
    規定，裁處罰鍰2 千7 百元，並記違規點數3 點，核無不合
    。本件聲明異議為無理由，應予駁回。
據上論斷，應依道路交通案件處理辦法第19條，裁定如主文。
中    華    民    國    98    年    5     月    26    日
                      交通法庭法  官  郭惠玲
以上正本證明與原本無異。
如不服本裁定，應於裁定送達後5 日內向本院提出抗告狀。
                              書記官  江虹儀
中    華    民    國    98    年    5     月    26    日


司法院資訊處製作；財團法人民間司法改革基金會備份。
